【裁判字號】    97,抗,24
【裁判日期】    970229
【裁判案由】    強制執行
【裁判全文】
臺灣高等法院民事裁定                    97年度抗字第24號
抗  告  人  臺北市政府社會局
法定代理人  甲○○
代  理  人  紀琇雯
上列抗告人因與相對人乙○○間遷讓房屋強制執行事件，對於中
華民國96年12月13日臺灣臺北地方法院96年度執字第57369號裁
定，提起抗告，本院裁定如下：
    主  文
原裁定廢棄。
    理  由
一本件抗告人前執公證書為執行名義，向原法院聲請對相對人為
  強制執行，經原法院以96年7月19日北院錦96執宙字第47750號
  執行命令，命相對人於收受送達之翌日起15日內自動履行在案
  ；嗣抗告人再以相對人逾期仍未遵行為由聲請續行強制執行程
  序。惟原法院以：依抗告人提出之公證書及公證法第13條第2
  項規定，公證書執行名義效力僅及於陳鞠庭之繼承人陳濟民（
  即繼受借貸行為之權利或義務之人），乙○○至多居於陳濟民
  之占有輔助人地位，或縱乙○○已成年係獨立占有，亦非為陳
  濟民之利益而占有，乃係為自己的利益占有，自均無公證法第
  13條第2項規定之適用為由，裁定駁回強制執行之聲請。
二抗告意旨略以：伊前與相對人之祖父陳鞠庭就臺北市○○區○
  ○路2段320巷56弄12號2樓之平價住宅（下稱系爭住宅），簽
  訂臺北市平價住宅優待借住契約（下稱借住契約），借住期間
  為自民國86年10月9日至89年8月31日止；且於借住契約第9條
  約定「本契約有關乙方（即陳鞠庭）交還房屋及繳付維護費事
  項，如乙方不履行時，願逕受強制執行。本契約對乙方使用房
  屋之家屬及其繼承人亦有強制執行之效力」，並經原法院公證
  。嗣因陳鞠庭於89年11月間過世，伊以函文限期催告相對人遷
  離，其卻拒不交還系爭住宅且置之不理，又相對人既實際居住
  於內，客觀上即屬伊與陳鞠庭間之借用關係之繼受人，則依公
  證法第13條第2項之規定，公證書之效力應及於相對人，伊乃
  依強制執行法第4條第1項、第6條第1項第4款規定，聲請法院
  強制執行命相對人遷讓房屋。詎原法院不察，竟裁定駁回伊強
  制執行之聲請，伊難甘服，爰提起抗告，並提出借住契約、公
  證書正本、限期遷出函抄本、戶籍資料、房屋稅徵收底冊影本
  等件為證云云。
三按強制執行，得依公證法規定得為強制執行之公證書為之；而
  當事人請求公證人就下列各款法律行為作成之公證書，載明應
  逕受強制執行者，得依該證書執行之：(一)以給付金錢或其他代
  替物或有價證券之一定數量為標的者。(二)以給付特定之動產為
  標的者。(三)租用或借用建築物或其他工作物，定有期限並應於
  期限屆滿時交還者。(四)租用或借用土地，約定非供耕作或建築
  為目的，而於期限屆滿時應交還土地者，強制執行法第4條第1
  項第4款、公證法第13條第1項分別定有明文；因之，以公證書
  為執行名義聲請強制執行事件核屬非訟事件性質，執行法院僅
  為形式上審究，倘符合公證書所約定逕受強制執行之要件時，
  即應准予強制執行。再按公證書，除當事人外，對於公證書作
  成後，就該法律行為，為當事人之繼受人，及為當事人或其繼
  受人占有請求之標的物者，亦有效力，公證法第13條第2項定
  有明文；此所謂為當事人之繼受人，指依民法繼承編規定而包
  括的繼受當事人權利義務之繼承人，或繼受當事人對於該公證
  法律行為權利義務之人，而所謂為當事人或其繼受人占有請求
  之標的物者，指專為當事人或繼受人之利益而占有者而言。
四經查，抗告人前與案外人陳鞠庭於86年10月9日，就系爭住宅
  簽訂借住契約，借住期限自86年10月9日至89年8月31日止計3
  年，並於契約條款第9條約定「本契約有關乙方（按指陳鞠庭
  ）交還房屋及繳付維護費事項，如乙方不履行時院逕受強制執
  行。本契約對乙方使用房屋之家屬及其繼承人亦有強制執行之
  效力」；且該契約經原法院公證處予以公證，並於公證書之「
  約定逕受強制執行者其本旨」欄中載明「借用人給付維護費及
  借用期間屆滿交還所借房屋，如不履行，均應逕受強制執行」
  等語，有借住契約、公證書附卷可按（本院卷第5-6頁）。依
  該公證書及借住契約書所載，抗告人既已與陳鞠庭約定，其及
  其家屬、繼承人如借用期間屆滿而不交還所借房屋者，願逕受
  強制執行，揆諸前開規定，抗告人以相對人為陳鞠庭之家屬為
  由，執借用契約及公證書為執行名義聲請強制執行，即合於公
  證書所約定逕受強制執行之要件，應准予強制執行。況依該借
  住契約及公證書所載，借住契約之當事人即執行名義公證書之
  當事人，為抗告人與陳鞠庭；又陳鞠庭死亡後，其子陳濟民並
  未拋棄繼承，此經本院依職權查明屬實（本院卷第22頁），則
  依民法第1138條第1款及第1139條之規定，陳鞠庭財產上之一
  切權利、義務應由其法定繼承人即其子陳濟民承受，即由陳濟
  民為前開公證法律行為權利義務之繼受人。另參諸抗告人提出
  附卷之全戶戶籍資料及全戶除戶資料查詢結果所載，相對人乃
  為陳鞠庭之子陳濟民之子，即陳鞠庭之孫，為陳鞠庭之家屬，
  已在前揭公證書所載應逕受強制執行之範圍內；且相對人自81
  年8月25日即居住於系爭住宅（原法院卷第23-26頁、本院卷第
  9-17頁），並經原法院查明其至今仍居住於系爭住宅（見原法
  院卷96年10月26日查封筆錄）；則自占有連續之外觀而言，亦
  難謂相對人之占有，非為當事人（即陳鞠庭）或其繼受人（即
  陳濟民）之利益而占有。至縱相對人認公證書有不得強制執行
  之正當事由，此關於實體上應予斟酌之問題，乃尚待審認方能
  確定，執行法院並無逕行審理之權限，亦應循其他程序以為解
  決，附此敘明。是原法院未及審酌上情，裁定駁回抗告人強制
  執行之聲請，尚有未合。抗告意旨指摘原裁定不當，求為廢棄
  ，即屬有據，應由本院將原裁定廢棄，發回原法院另為妥適處
  理。爰裁定如主文。
中    華    民    國    97    年    2    月    29    日
                    民事第十六庭
                        審判長法  官 沈方維
                              法  官 王淇梓
                              法  官 湯美玉
正本係照原本作成。
不得再抗告。
中    華    民    國    97    年    2     月    29    日
                              書記官 蕭進忠


司法院資訊處製作；財團法人民間司法改革基金會備份。
